臺灣高等法院刑事判決　　　　　　　　96年度上訴字第3713號
上　訴　人
即　被　告　甲○○
選任辯護人　柯金柱　律師
上列上訴人因偽證等案件，不服臺灣板橋地方法院96年度訴字第
1072號，中華民國 96年7月20日第一審判決（起訴案號：臺灣板
橋地方法院檢察署96年度偵字第5547號），提起上訴，本院判決
如下：
    主  文
原判決撤銷。
甲○○證人，於執行審判職務之公署審判時，於案情有重要關係
之事項，供前具結，而為虛偽陳述，處有期徒刑陸月，減為有期
徒刑參月。又未指定犯人，而向該管公務員誣告犯罪，處拘役貳
拾日，如易科罰金，以銀元參佰元即新臺幣玖佰元折算壹日，減
為拘役拾日，如易科罰金，以參佰元即新臺幣玖佰元折算壹日。
     事   實
一、甲○○明知附表所示之支票4 紙，係借予吳如山使用，並未
    遺失，嗣因吳如山未依約給付工程款，而心生不滿，為避免
    附表所示之支票為他人提示兌領，竟意圖使他人受刑事處分
    ，於民國94年7月22日（原判決誤書為10月3日），未指定犯
    人，以附表支票於同年7月15日，在臺北縣中和市○○路○段
    488之1號4樓遺失為由，填具遺失票據申報書、票據掛失止
    付通知書，向玉山商業銀行中和分行申請掛失止付，並報請
    警察局協助偵查侵占遺失物罪嫌，致使臺北縣政府警察局新
    莊分局及海山分局分別以吳如山涉犯竊盜、侵占等罪嫌，報
    請臺灣板橋地方法院檢察署檢察官偵查後聲請簡易判決處刑
    。嗣臺灣板橋地方法院法官傳喚甲○○於 95年9月25日下午
    到庭作證說明時，甲○○竟另基於偽證之故意，對於附表支
    票是否係吳如山竊取等於案情有重要關係之事項，供前具結
    證稱：「有一次我不在辦公室，我太太打電話給我，說有人
    找我，我趕回去，剛好被告在公司等我，過1、2天我發現前
    揭支票不見了，當時以為放在其他地方不見了，就在辦公室
    裡面找，但還是找不到，所以到 7月才去銀行掛失止付。」
    、「（問：何時發現支票被被告拿走了？）掛失時還不知道
    ，後來新莊分局通知去做筆錄時，才知道支票被被告拿去，
    因為支票背書是被告的名字。在發現支票不見到警察局通知
    這段時間我們都沒有發現支票是被告拿走的，因為這段期間
    我工程的案子也找不到被告。我推測應該是在我辦公室拿走
    的，我們支票都沒有在鎖，因為公司只有我跟太太兩人而已
    」等虛偽不實之陳述。嗣因吳如山到庭與甲○○對質，甲○
    ○於該次庭期終結前始坦承謊報支票遺失及為不實證言之事
    實，因而查悉上情。
二、案經臺灣板橋地方法院檢察署檢察官自動簽分偵查起訴。
    理  由
一、上訴人即被告分別於前揭時、地謊報附所示支票遺失，未指
    定犯人誣告，及偽證之事實，業據被告先後於本案原審、本
    院準備及審判程序時坦承不諱（見原審卷第14頁、第18頁至
    第20頁、本院卷96年9月14日準備程序筆錄、同年9月26日審
    判程序筆錄），並有：（一）被告在吳如山所涉竊盜案件中
    法院訊問及審理時之自白（見臺灣板橋地方法院95年度簡字
    第3981號 95年9月25日訊問筆錄、同年11月10日審判筆錄）
    ；（二）吳山如於其所涉竊盜案件偵查及臺灣板橋地方法院
    訊問時之陳述（見臺灣板橋地方法院檢察署95年度偵字第97
    37號偵查卷95年5月30日訊問筆錄、臺灣板橋地方法院95年
    度簡字第3981號95年9月25日訊問筆錄）；（三）附表所示
    支票正反面影本、各紙支票之退票理由單、遺失票據申報書
    、票據掛失止付通知書及掛失止付票據提示人資料查報表等
    影本；（四）被告於95年9月25日於臺灣板橋地方法院作證
    時所具結之證人結文；（五）臺灣板橋地方法院95年度易字
    第1921號吳如山無罪判決正本，可資佐證。是被告之自白核
    與事實相符，應堪信實。本件事證明確，被告犯行洵堪認定
    ，應依法論科。
二、查被告未指定犯人之誣告行為後，刑法施行法於95年6月14
    日修正公布，增訂第1條之1，95年7月1日施行，將刑法分則
    編所定罰金之貨幣單位均改為新臺幣，並將罰金數額分別提
    高為30倍或3倍，而94年2月2日修正公布，95年7月1日施行
    前刑法第33條第5款規定，罰金刑為銀元1元即新臺幣3元以
    上，修正後規定為新臺幣1千元以上，比較結果，法定刑有
    得選科罰金刑之刑法第171條第1項之罪，以修正前規定有利
    於被告，依刑法第2條第1項規定，應適用修正前規定。又刑
    法第41條第1項前段，關於易科罰金之折算標準，於94年2月
    2日修正公布，95年7月1日施行，易科罰金之折算標準，由
    銀元1百元、2百元、3百元，折算1日，修正為新臺幣1千元
    、2千元、3千元，折算1日，以修正前規定較有利於被告。
    爰依刑法第2條第1項前段規定，就被告所犯刑法第171條第1
    項之罪及易科罰金之折算標準，均適用被告行為時即修正前
    之規定。核被告所為，係犯刑法第168條之偽證罪及同法修
    正前第171條第1項之未指定犯人誣告罪。被告所犯上開二罪
    ，犯意各別，行為互殊，應分論併罰。被告於吳如山竊盜案
    件裁判確定前自白誣告及偽證犯行，所犯二罪，均應依刑法
    第172條規定減輕其刑。又被告犯罪時間均在96年4月24日以
    前，合於中華民國96年罪犯減刑條例第2條第1項第3款之規
    定，且非同條例第3條所定不得減刑之罪，所犯2罪均依該條
    例及刑法第71條第2項規定，減其宣告刑為2分之1。
三、原審以被告犯罪事證明確，適用簡式審判程序，據以論罪科
    刑，固非無據，惟原審漏未審酌被告已於被害人吳如山竊盜
    案件裁判確定前，自白其未指定犯人誣告及偽證犯行，所犯
    二罪未依刑法第172條定減輕其刑，已有未當。又原判決就
    被告所犯未指定犯人誣告罪部分，未作新舊法比較適用，據
    上論斷欄復漏引刑法第2條第1項前段、「修正前」刑法第17
    1條第1項、第41條第1項前段、中華民國96年罪犯減刑條例
    第7條第2項、修正前罰金罰鍰提高標準條例第1條前段、第2
    條等規定，亦有未洽。被告上訴意旨指摘原判決未依刑法第
    172條規定減輕或免除其刑，並請准宣告緩刑。本院認被告
    前於81年6月29日曾因誣告案件經臺灣板橋地方法院判處拘
    役30日確定，於81年8月4日易科罰金執行完畢，有卷附本院
    被告前案紀錄表可查，此次再犯，顯見前案論罪科罰未見其
    效，本案自不宜為免除其刑及緩刑之宣告，然上訴意旨指摘
    原判決未依法減刑部分，則非無據。本件原判決既有上開可
    議之處，即屬無可維持，本院應予以撤銷改判。
四、本院審酌被告前已有誣告前科，此次僅因被害人吳如山未依
    約給付工程款，竟虛構支票遺失之事實，未指定犯人誣告，
    復於法院開庭時具結為不實之證言，陷被害人於竊盜刑事訴
    追之風險，其犯罪之目的、手段、所生之危害及犯後坦承犯
    行等一切情狀，分別量處如主文所示之刑，並就未指定犯人
    之誣告犯罪部分，諭知易科罰金之折算標準，以示懲儆。
據上論斷，應依刑事訴訟法第369條第1項前段、第364條、第299
條第1項前段，刑法第2條第1項前段、第168條、第172條，修正
前刑法第171條第1項、第41條第1項前段，中華民國96年罪犯減
刑條例第2條第1項第3款、第7條，修正前罰金罰鍰提高標準條例
第1條前段、第2條，判決如主文。
本案經檢察官黃和村到庭執行職務。
中　　華　　民　　國　 　96　　年　　10　　月　　9　　日
 　　　　　 刑事第十三庭  審判長法　官　曾德水
                                法　官　林婷立
                                法　官　談  虎
以上正本證明與原本無異。
偽證罪部分，如不服本判決，應於收受送達後十日內向本院提出
上訴書狀，其未敘述上訴之理由者並得於提起上訴後十日內向本
院補提理由書（均須按他造當事人之人數附繕本）。
準誣告罪部分，不得上訴。
                                書記官  黃家麟
中　　華　　民　　國　　96　　年　　10　　月　　9 　　日
附錄：本案論罪科刑法條全文
刑法第168條（偽證罪）
於執行審判職務之公署審判時或於檢察官偵查時，證人、鑑定人
、通譯於案情有重要關係之事項，供前或供後具結，而為虛偽陳
述者，處7年以下有期徒刑。
刑法第171條（未指定犯人誣告罪）
未指定犯人，而向該管公務員誣告犯罪者，處1年以下有期徒刑
、拘役或3百元以下罰金。
未指定犯人，而偽造、變造犯罪證據，或使用偽造、變造之犯罪
證據，致開始刑事訴訟程序者，亦同。
附表
┌──┬─────┬──────┬─────┬─────┬─────┐
│編號│ 支票號碼 │  票載日期  │  金  額  │ 發 票 人 │ 付 款 人 │
│    │          │            │（新臺幣）│          │          │
├──┼─────┼──────┼─────┼─────┼─────┤
│ 一 │AG0000000 │94年8月15日 │11萬元    │伸展空調有│玉山商業銀│
│    │          │            │          │限公司    │行中和分行│
│    │          │            │          │甲○○    │          │
├──┼─────┼──────┼─────┼─────┼─────┤
│ 二 │AG0000000 │94年8月20日 │5萬元     │  同上    │  同上    │
├──┼─────┼──────┼─────┼─────┼─────┤
│ 三 │AG0000000 │94年9月30日 │7萬5000元 │  同上    │  同上    │
├──┼─────┼──────┼─────┼─────┼─────┤
│ 四 │AG0000000 │94年9月5日  │12萬元    │  同上    │  同上    │
└──┴─────┴──────┴─────┴─────┴─────┘
